【裁判字號】    99,上訴,804
【裁判日期】    990713
【裁判案由】    違反毒品危害防制條例
【裁判全文】
臺灣高等法院高雄分院刑事判決         99年度上訴字第804號
上  訴  人
即  被  告  甲○○
選任辯護人  焦文城律師
            施秉慧律師
上  訴  人
即  被  告  乙○○
選任辯護人  蔡淑媛律師
上列上訴人因違反毒品危害防制條例案件，不服臺灣高雄地方法
院99年度訴字第145 號中華民國99年3 月17日第一審判決（起訴
案號：臺灣高雄地方法院檢察署98年度偵字第15613 號），提起
上訴，本院判決如下：
    主  文
原判決撤銷。
甲○○共同販賣第三級毒品未遂，處有期徒刑陸月，扣案如附表
編號1 、2 、3 、5 所示之物，均沒收之。
乙○○共同販賣第三級毒品未遂，處有期徒刑貳年柒月，扣案如
附表編號1 、2 、3 、5 所示之物，均沒收之。
    事  實
一、乙○○及甲○○均明知愷他命（ketamine）及硝甲西泮（Ni
    metazepam ，俗稱一粒眠）均係毒品危害防制條例第2 條第
    2 項第3 款所列之第三級毒品，未經許可不得販賣，竟共同
    基於販賣第三級毒品愷他命及硝甲西泮之犯意聯絡，由甲○
    ○使用帳號sbw22008，另乙○○則使用帳號Ｚ0000000000 ，
    分別於不詳時地使用電腦登入雅虎即時通，於民國98年5 月
    25日下午3 時許，適有購買毒品者黃昱誠使用Love_4587 之
    即時通帳號與甲○○使用之上開帳號聯繫，表示欲購買4 包
    愷他命及20顆硝甲西泮，經甲○○以其使用之上開帳號與乙
    ○○使用之上開帳號連繫後，乙○○同意以新臺幣（下同）
    共2,100 元之價格出賣上開數量毒品予黃昱誠，並約定在高
    雄市○○區○○街43巷1 號5 樓之3 即甲○○住處附近交易
    ，由甲○○交付毒品予黃昱誠。嗣乙○○即以附表編號5 之
    手機撥打附表編號3 之甲○○手機與甲○○聯絡，並將附表
    編號1 、2 之毒品交付予甲○○，而由甲○○於98年5 月25
    日下午4 時30分許，前往高雄市○○區○○路與建安街口欲
    交付毒品之際，經警見其形跡可疑，上前盤查，經甲○○主
    動自其褲子口袋內提出附表編號1-3 所示之愷他命4 包、硝
    甲西泮20顆及其所有之手機1 支等物，並自承上開販賣毒品
    情節，黃昱誠則趁隙逃逸而交易未遂，嗣甲○○帶同警方前
    往其上址住處，因而在該處查獲乙○○，並在其身上扣得附
    表編號4-7 之愷他命5 包、硝甲西泮28顆及其所有手機2 支
    等物。
二、案經高雄市政府警察局三民第二分局移請臺灣高雄地方法院
    檢察署檢察官偵查起訴。
    理  由
一、證據能力部分：
    按被告以外之人於審判外之言詞或書面陳述，除法律有規定
    者外，不得作為證據，刑事訴訟法第159 條第1 項定有明文
    ，此即學理上所稱之「傳聞證據排除法則」，而依上開法律
    規定，傳聞證據原則上固無證據能力，但如法律別有規定者
    ，即例外認有證據能力。又按被告以外之人於審判外之陳述
    ，雖不符同法第159 條之1 至之4 之規定，而經當事人於審
    判程式同意作為證據，法院審酌該言詞陳述或書面陳述作成
    時之情況，認為適當者，亦得為證據，同法第159 條之5 第
    1 項定有明文。查本判決下列所引用之證據，均經被告及辯
    護人、檢察官於本院審理中同意作為證據，本院審酌該等傳
    聞證據作成時之狀況，並無違法或不當等不宜作為證據之情
    形，依前開說明，亦得作為證據。
二、訊據上訴人即被告甲○○對於上開犯罪事實，業經其於警詢
    、偵查、原審、本院審理中自始坦承不諱；被告乙○○雖於
    警詢、偵查、原審中否認犯罪，或辯稱：甲○○身上扣得的
    愷他命與硝甲西泮是我要免費給他吃的，或辯稱販賣上開愷
    他命、硝甲西泮沒有賺錢云云，惟於本院審理時已坦承上開
    犯行不諱，核與證人黃昱誠、黃珮綺於偵查中證述之情節相
    符（偵卷第88-91 、98-100頁），並有高雄市政府警察局三
    民第二分局扣押筆錄、目錄表各1 份、查獲照片2 張等附卷
    可稽（警卷第7-16頁）；又扣案如附表編號1 、2 、6 、7
    之物，甲○○身上扣得白色粉末4 包，乙○○身上扣得之白
    色粉末5 包，經送鑑後，均呈愷他命陽性反應，自甲○○身
    上扣得之2 包共20顆淺橘色藥錠、自乙○○身上扣得之3 包
    共28顆淺橘色藥錠，送鑑後，均含有硝甲西泮成分等情，有
    高雄醫藥大學附設中和紀念醫院檢驗報告0000-000～257 號
    報告（偵卷第68-78 頁）附卷可佐，足認被告2 人上開任意
    性自白核與事實相符，應堪採信。
三、按愷他命（ketamine）及硝甲西泮（Nimetazepam ），俗稱
    一粒眠）均為毒品危害防制條例所列管之第三級毒品，而販
    賣毒品為政府嚴予取締之犯罪行為，非可公然為之，亦無公
    定之價格，不論任何包裝，均可任意分裝增減分量，而每次
    買賣之價格，亦可隨時依雙方間之關係深淺、資力、需求量
    及對行情之認知、來源是否充裕、查緝是否嚴謹、購買者被
    查獲時供述購買對象之可能性風險評估等，因而異其標準，
    並機動調整，非可一概而論，而販賣之人從價差或量差中牟
    利方式雖異，惟其意圖營利之非法販賣行為則一。觀卷附上
    開甲○○提供之98年5 月25日其與乙○○即時通通話紀錄內
    容：「（秉文：即甲○○、豬小弟：即乙○○）3 ：57：21
    秉文：你就賺啊...4：03：57秉文：我沒有跟他講說3 件10
    00，我想說讓你賺多一點，4 ：04；02秉文：讓他殺100 沒
    差...4：04：39秉文：沒差啦，你本來不是說3 件1000，還
    比你這樣說賺的還多...4：04：57豬小弟：那也是錢啊，算
    了，都可以啦... 」等語附卷可按（偵卷第41-43 頁），由
    甲○○自始即以「讓你『賺』多一點... 」等語指稱渠等之
    交易行為，顯見渠等有營利之意圖，故被告二人有從中牟利
    之意圖，足堪認定。本件事證明確，被告甲○○、乙○○共
    同意圖營利而販賣第三級毒品愷他命、硝甲西泮未遂之犯行
    ，堪以認定，應予依法論科。
四、論罪科刑部分：
（一）按毒品危害防制條例業於98年5 月20日修正公布部分條文
      ，因未另訂特別施行日期；且未規定「本法修正條文自公
      布日施行」，與中央法規標準法第13條規定，尚屬有間，
      自應回歸同條例第36條規定認定生效日期；復因此次修正
      涉及多項授權法規修正或訂定，須有一定施行日期，以完
      備相關法令修訂及行政作業程序，故應自公布後6 個月施
      行。本案涉及毒品危害防制條例第4 條第3 項之修正，自
      應就上開修正前、後條文為新舊法之比較，以定論罪科刑
      所應適用法律之必要。查：(1)、毒品危害防制條例第4條
      第3 項併科罰金之金額由「得併科新台幣5 百萬元」提高
      為「得併科新台幣7 百萬元」，比較新舊法，行為時之規
      定對被告較為有利。(2)、毒品危害防制條例第17條增列第
      2 項規定：「犯第四條至第八條之罪於偵查及審判中均自
      白者，減輕其刑」，經比較後，修正後之規定較有利於被
      告。(3)、經綜合比較結果，以修正後毒品危害防制條例之
      規定對被告甲○○最有利，應整體適用修正後毒品危害防
      制條例之規定。至於被告乙○○販賣第三級毒品未遂行為
      ，毒品危害防制條例第4 條第3 項販賣第三級毒品罪之法
      定刑罰金部分已修正提高，經比較後，以行為時之法律有
      利於被告乙○○，則乙○○部分，應依刑法第2 條第1項
      前段規定適用修正前之規定。又法律不溯既往及罪刑法定
      主義為刑法時之效力之兩大原則，行為之應否處罰，應以
      行為時之法律有無處罰之規定為斷，苟行為當時之法律，
      並無處罰之規定，依刑法第1 條規定，自不得因其後施行
      之法律有處罰之規定而予處罰（最高法院89年台非第146
      號判決意旨參照）。按毒品危害防制條例第11條第5 項固
      規定持有第三級毒品純質淨重20公克以上者，處3 年以下
      有期徒刑，得併科新台幣30萬元以下罰金，然被告係於98
      年5 月25日遭查獲持有愷他命（ketamine）及硝甲西泮（
      Nime tazepam，俗稱一粒眠），斯時毒品危害防制條例並
      未有關於持有第三級毒品之處罰規定，則被告持有之行為
      ，自不因其後施行之法律有處罰之規定而予論罪。
（二）查硝甲西泮（Nimetazepam ）、愷他命（ketamine）均屬
      毒品危害防制條例第2 條第2 項第3 款所稱之第三級毒品
      ，不得販賣。核被告甲○○所為，係犯修正後毒品危害防
      制條例第4 條第3 項、第6 項之販賣第三級毒品未遂罪。
      被告乙○○係犯修正前毒品危害防制條例第4 條第3 項、
      第6 項之販賣第三級毒品未遂罪。被告2 人，就上開犯行
      間，有犯意聯絡及行為分擔，應論以共同正犯。被告2 人
      雖已著手販賣行為，惟未交付毒品前，即為警查獲，其犯
      罪尚屬未遂，係屬未遂犯，應依刑法第25條第2 項之規定
      ，均減輕其刑。又被告甲○○在其販賣毒品罪嫌尚未經警
      察發覺前，即自首而接受裁判一情，有其警詢筆錄及高雄
      市政府警察局三民第二分局解送人犯報告書在卷可參，依
      刑法第62條前段規定減輕其刑。又被告甲○○於被查獲時
      供出其毒品來源，使警方因而查獲本案共同正犯乙○○，
      應依毒品危害防制條例第17條第1 項規定減輕其刑，又其
      於警詢、偵查及原審、本院審理中，對於上開販賣第三級
      毒品之犯行均已自白不諱，自應依毒品危害防制條例第17
      條第2 項規定，減輕其刑，又被告甲○○同時有上開減輕
      事由，而毒品危害防制條例第17條第1 項之減刑規定，同
      時有免除其刑之規定，其減輕得減至3 分之2 ，刑法第66
      條定有明文，是其上開減輕事由，應依刑法第71條第2項
      規定，先依較少之數遞減輕之。
（三）原審認被告2 人犯罪明確，予以論罪科刑，固非無據，惟
      查：毒品危害防制條例於98年5 月20日修正公布，並應自
      公布後6 個月施行，原判決誤認於98年5 月22日生效，因
      而未為新舊法之比較，尚有誤會。被告2 人上訴認其犯罪
      情節均屬輕微，應適用刑法第59條之規定加以減刑，而指
      摘原判決不當等語；惟按，刑法第59條之減輕其刑，必於
      犯罪之情狀，在客觀上足以引起一般同情，認為即予宣告
      法定低度刑期，猶嫌過重者，始有其適用（最高法院51年
      度台上第899 號判決可資參照），是本件被告2 人犯罪之
      手段、態度等情狀，於法定刑內科刑時已審酌，要非可得
      依刑法第59條減刑之事由，被告2 人之指摘雖均無理由，
      惟原判決既有上開可議之處，自應由本院加以撤銷改判。
      爰審酌被告均明知第三級毒品硝甲西泮、愷他命有害於人
      體，竟仍基於營利之意圖，販賣第三級毒品予他人，其戕
      害他人身心健康，並妨害社會公共秩序及善良風俗，所為
      殊不足取，惟念被告2 人未及賣出即遭查獲，且坦承犯行
      ，態度良好，尚有悔意等一切具體情狀，分別量處如主文
      第2 、3 項所示之刑。
（四）按現行毒品危害防制條例第18條第1 項中段所列「查獲之
      第三、四級毒品及製造或施用毒品之器具，無正當理由擅
      自持有者，均沒入銷燬之」之行政罰規定，與同條項前段
      就第一、二級毒品所為「沒收銷燬」之刑罰從刑規定，顯
      有不同。是本條既僅屬行政沒入之性質，應非刑法上關於
      沒收之特別規定，是公訴人認扣案之愷他命、硝甲西泮應
      依該條例第18條第1 項前段宣告沒收銷燬一情，尚有誤會
      ，又同條例對於查獲之販賣第三級毒品之沒收，並無特別
      規定，如其行為已構成犯罪，則該毒品即屬不受法律保護
      之違禁物，應回歸刑法之適用，依刑法第38條第1 項第1
      款之規定沒收之（最高法院95年度臺上字第911 號判決意
      旨參照）。是本案於甲○○身上扣得之愷他命、硝甲西泮
      數量如附表編號1 、2 所示，係被告2 人所販賣之第三級
      毒品，屬違禁物，應依刑法第38條第1 項第1 款之規定宣
      告沒收，又包裝毒品之外包裝袋6 只，因其係直接包覆毒
      品，內沾有微量之愷他命、硝甲西泮殘留，難以析離，且
      無析離之實益與必要，應視同毒品，一併宣告沒收，至上
      開送驗耗損部分之毒品，既已滅失而不存在，即不另宣告
      沒收，附此敘明。另扣案如附表編號3 、5 之手機各1 具
      （含SIM 卡），分係被告甲○○、乙○○所有，作為2 人
      聯絡販賣毒品交易之用，業經被告甲○○供承在卷（見原
      審卷第27頁），其係被告2 人販賣毒品所用之物，爰依毒
      品危害防制條例第19條第1 項規定，宣告沒收之。而扣案
      如附表編號4 之手機1 具（不含SIM 卡），為被告乙○○
      所有，係作為其聯絡買入愷他命、硝甲西泮之用，業經其
      供述在卷，是本案並無證據證明被告乙○○購入上開毒品
      時即有販賣之意思，即難認為販賣毒品所用之物，爰不予
      沒收之宣告。另自被告乙○○身上扣得如附表編號6 、7
      之愷他命、硝甲西泮，雖為被告乙○○所有，惟依行為當
      時之毒品危害防制條例規定，單純持有之第三級毒品者，
      並不成立犯罪，依被告乙○○供稱，附表編號6 、7 之毒
      品，係其打算供自己及甲○○吸食之用等語，而卷內並無
      證據證明被告乙○○於購入時即有販賣之意思、持有中另
      起販賣意圖或與上開販賣犯行相涉，附表編號6 、7 之毒
      品，應由公訴人另案聲請沒收。
據上論斷，應依刑事訴訟法第369 條第1 項前段、第364 條、第
299 條第1 項前段，修正前毒品危害防制條例第4 條第3 項、第
6 項、修正後毒品危害防制條例第4 條第3 項、第6 項、第17條
第1、2項、第19條第1 項前段，刑法第2 條第1 項、第11條前段
、第28條、第25條第2 項、第62條、第38條第1 項第1 款，判決
如主文。
本案經檢察官鄭銘謙到庭執行職務。
中    華    民    國    99    年    7     月    13    日
                  刑事第六庭    審判長法  官  王憲義
                                      法  官  邱永貴
                                      法  官  簡志瑩
以上正本證明與原本無異。
如不服本判決應於收受本判決後10日內向本院提出上訴書狀，其
未敘述上訴理由者，並得於提起上訴後10日內向本院補提理由書
狀（均須按他造當事人之人數附繕本）「切勿逕送上級法院」。
中    華    民    國    99    年    7     月    13    日
                                      書記官  吳新貞
附錄本判決論罪科刑法條：
修正後毒品危害防制條例第4 條第3 項、第6項
製造、運輸、販賣第三級毒品者，處5 年以上有期徒刑，得併科
新臺幣7 百萬元以下罰金。
前5項之未遂犯罰之。
附表
 ┌──┬─────────┬────────────┬─────────┐
 │編號│名稱              │  數量                  │ 扣得處所         │
 ├──┼─────────┼────────────┼─────────┤
 │ 1  │愷他命4 包（含包裝│4 包（驗前淨重分別為    │甲○○身上        │
 │    │袋4 只）          │0.609 、0.594 、0.595 、│                  │
 │    │                  │0.599 公克，共2.397 公克│                  │
 │    │                  │。純度分別為87.7 ％ 、  │                  │
 │    │                  │79.6％、86.9％、88.9％，│                  │
 │    │                  │驗後淨重分別為0.596 、  │                  │
 │    │                  │0.581 、0.582 、0.586 公│                  │
 │    │                  │克，共2.345 公克）      │                  │
 ├──┼─────────┼────────────┼─────────┤
 │2   │硝甲西泮20顆（含包│20顆淺橘色扁圓錠（驗前淨│同上              │
 │    │裝袋2只）         │重共3.72公克，驗後淨重共│                  │
 │    │                  │3.714 公克）            │                  │
 ├──┼─────────┼────────────┼─────────┤
 │3   │HUGIGA廠牌行動電話│1具                     │同上              │
 │    │（序號            │                        │                  │
 │    │000000000000000 ，│                        │                  │
 │    │含0000000000門號  │                        │                  │
 │    │SIM 卡）          │                        │                  │
 ├──┼─────────┼────────────┼─────────┤
 │4   │NOKIA 廠牌行動電話│1具                     │乙○○身上        │
 │    │（序號            │                        │                  │
 │    │000000000000000   │                        │                  │
 │    │，內無SIM卡）     │                        │                  │
 ├──┼─────────┼────────────┼─────────┤
 │5   │SONY廠牌行動電話（│1具                     │同上              │
 │    │序號：000000000000│                        │                  │
 │    │553，含0000000000 │                        │                  │
 │    │門號SIM 卡）      │                        │                  │
 ├──┼─────────┼────────────┼─────────┤
 │6   │愷他命5 包（含包裝│驗前淨重共5.849 公克，驗│同上              │
 │    │袋5只）           │後淨重共5.784公克。     │                  │
 ├──┼─────────┼────────────┼─────────┤
 │7   │硝甲西泮28顆（含包│28顆淺橘色扁圓錠（驗前淨│同上              │
 │    │裝袋3只）         │重共5.281 公克，驗後淨重│                  │
 │    │                  │共5.275公克）           │                  │
 └──┴─────────┴────────────┴─────────┘

司法院資訊處製作；財團法人民間司法改革基金會備份。
